【裁判字號】    91,易,856
【裁判日期】    920820
【裁判案由】    侵占等
【裁判全文】
臺灣彰化地方法院刑事判決                          九十一年度易字第八五六號
    公  訴  人  臺灣彰化地方法院檢察署檢察官
    被      告  丙○○
    被      告  壬○○
    被      告  丁○○
    被      告  卯○○
    被      告  辰○○
    被      告  己○○
    共      同
    選任辯護人  洪崇欽律師
右列被告因侵占等案件，經檢察官提起公訴 (八十九年度偵字第九四四０號、九十年
度偵字第二一五一)，本院判決如左：
    主  文
丙○○、丁○○、卯○○、辰○○森共同連續行使偽造私文書，足以生損害於他人，
丙○○、辰○○各處有期徒刑拾月；丁○○、卯○○各處有期徒刑伍月，丁○○、卯
○○二人如易科罰金，均以參佰元折算壹日。
壬○○、己○○共同連續意圖為自己不法之所有，而侵占對於業務上所持有之物，壬○○累犯，處有期徒刑壹年陸月；己○○處有期徒刑壹年貳月。
未扣案如附表一、二、三所示亞通航空貨運承攬有限公司託運單上寄件人欄處所偽造
之「蔡弘儒」、「蔡泓儒」、「台灣通業」、「台灣通業（付）」、「台通」、「台
通（付）」署押各壹枚均沒收。
    事  實
一、壬○○前於民國八十六年間，曾因違反妨害兵役治罪條例案件，經台灣板橋地方
    法院判處有期徒刑三月確定，於八十六年十二月二十四日易科罰金執行完畢，其
    仍不知悔改。
二、丙○○自八十七年四月十日起至八十九年七月六日止、壬○○自八十六年五月一
    日起至八十九年七月十二日止（其中八十七年間曾離職二個月）、丁○○自八十
    四年八月起至八十九年七月十二日止（其中八十七年間曾離職二次各一個多月，
    並於八十九年三月中旬至五月中旬請產假）、卯○○自八十四年一月一日起至八
    十九年五月三十一日止（其中八十八年間曾離職二個月）、己○○自八十八年三
    月一日起至八十九年八月十日止、辰○○自八十七年四月二十四日起至八十九年
    四月三十日止、丑○○自八十八年六月九日起至（未具起訴），分別任職亞通航
    空貨運承攬有限公司（以下簡稱亞通公司，代表人為辛○○）之台中站經理、彰
    化站經理、事務專員、業務組長、彰化站業務員（後兼主管）、桃園站經理、彰
    化站業務員，其中丙○○、辰○○、壬○○負責站務管理、核定託運單之重量、
    運費、彙整託運單及每月之帳目提交總公司，己○○、卯○○、丑○○負責業務
    招攬、收貨、填寫託運單、發送對帳單之工作，丁○○為壬○○之妻，負責會計
    、業務助理、核定託運單之重量與運費等工作，其等均為從事業務之人。
三、丙○○等人因不滿亞通公司之工作環境與待遇日趨惡化，丙○○、辰○○、壬○○三人即於八十九年四月間，均仍任職亞通公司時，竟基於意圖為自己不法利益
    及偽造文書之概括犯意聯絡，隱瞞亞通公司，在外共同成立與亞通公司業務項目
    相同之葉通國際有限公司（以下簡稱葉通公司，設台中縣大甲鎮○○路○段一二
    一二號，起訴書依卷附葉通公司之登記資料，將其等成立葉通公司之時間載為同
    年五月間，然依卷葉通公司發給長安戊○○之對帳單所示，葉通公司於同年四月
    二十六日業與長安戊○○有業務往來，故葉通公司成立之時間應在同年四月間）
    ，由丙○○出任負責人，公司業務則交由辰○○負責管理，其等即共同經營與亞
    通公司相同之業務，先於八十九年四月二十六日十六時二十分許，由辰○○指示
    壬○○至亞通公司之客戶、設於彰化縣秀水鄉馬興村仁協巷五七號之鑫豐公司向
    承辦人戊○○收取該公司寄送之塑膠粒二包，因戊○○將塑膠粒包裝在印有長安
    公司的箱子，壬○○竟使用亞通公司編號000000000號託運單填製該批
    運送承攬之記錄，而登載不實之交易記錄於其業務上應製作之託運單上，使戊○○誤以為係由亞通代為承運，並在戊○○的默示下，代為填寫寄件人之資料，而
    將寄件人載為「長安」（起訴書載為向華國鞋業股份有限公司收貨，並偽填為長
    安公司寄送），並利用職務之便，將該批貨品暗中混雜到其他之貨品中，使亞通
    公司之承辦人，於不知情下，彙整彰化站所送之託運貨品後，將該批貨品寄送出
    去，事後再由辰○○於同年六月四日，持葉通公司之對帳單，向戊○○請領新台
    幣（下同）九千七百二十元之運費，足生損害於鑫豐公司及亞通公司之利益，並
    向亞通公司詐得相當於九千七百二十元運費之利益。
四、後辰○○於八十九年五月一日起先行離職，而其等成立之葉通公司於同年、月五
    日正式向前台灣省政府建設廳完成變更登記，將公司股東變更為丙○○、辰○○
    、壬○○等人之名義（股東尚有亞通公司離職之員工黃順德、蔡嘉烈等人），由
    辰○○實際負責公司之經營，其等即自八十九年五月三日起至八十九年六月三十
    日止，承前開概括犯意，並與丁○○、卯○○（其於八十九年五月三十一日離職
    ，並於同年六月八日起至葉通公司上班）、己○○、丑○○共同基於同一概括犯
    意聯絡，以低價向原為亞通公司客戶之附表一、二所示之公司招攬託運業務（其
    中有部分託運單之寄件人欄，因壬○○等人直接把寄件人載為其等虛擬之台灣通
    業、台通、蔡弘儒等名稱，致無法查證實際之託運人，只能從收件人追查），於
    辰○○以葉通公司名義向附表一、二之客戶招攬貨物運送業務後，再通知壬○○
    本人或派由卯○○、己○○、丑○○及不知情之亞通公司彰化站員工甲○○等人
    ，以亞通公司之車子、汽油等資源，向附表一、二之客戶收取託運貨物，再由辰
    ○○指示壬○○、卯○○、己○○、丑○○及不知情之甲○○，利用代客戶填寫
    託運單之便，在託運單上寄件人欄處直接填寫卯○○之兒子「蔡泓儒」或「蔡弘
    儒」之名字（參見附表一）或辰○○虛擬之「台灣通業」（參見附表二，託運單
    或載為台灣通業付、台通、台通付）等不實客戶名稱，或由壬○○等人收貨、填
    載託運單後，當託運單交回壬○○彙整時，由壬○○將託運單寄件人之名稱塗改
    為「蔡弘儒」、「台灣通業」、「台通」，或加註「蔡弘儒」、「台灣通業」、
    「台灣通業（付）」、「台通」、「台通（付）」，以防亞通公司追查，並做為
    識別之用（依卷附託運單，八十九年五月三日至五月十二日間，係載為蔡泓儒或
    蔡弘儒，同年五月十七日至六月三十日間，係載為台灣通業、台通或台通付，詳
    情參閱附表一、二），而壬○○、卯○○、己○○、丑○○亦明知實際上並無此
    二家客戶，仍利用代客戶填寫託運單之機會，偽造「蔡弘儒」、「蔡泓儒」或「
    台灣通業」、「台通」等署押，以示係由「蔡弘儒」、「蔡泓儒」、「台灣通業
    」、「台通」等客戶找亞通公司託運之私文書（起訴誤此部分為壬○○等人在業
    務上應作成之文書），最後把託運單交由丁○○或不知情之彰化站員工庚○○，
    鍵入電腦中，製作不實之報表，與託運單等資料一併繳回亞通公司而據以行使，
    足生損害於附表一、二等公司之利益，並致生損害於亞通公司。
五、丙○○、辰○○、壬○○、丑○○等人，又基於上開犯意聯絡，於附表三所示之
    時間，由辰○○以葉通公司名義，向附表三所示、原為亞通公司客戶之「鑫豐公
    司」、「惟欣公司」（惟欣企業有限公司）低價招攬業務後，推由壬○○或丑○○前去彰化縣秀水鄉鑫豐公司及惟欣公司收貨，並先填寫葉通公司或亞通公司之
    託運單交與鑫豐及惟欣公司之承辦人戊○○、子○○簽收（其中編號五係由丑○○填寫），於將託運貨品收回亞通公司彰化站後，由壬○○另填寫亞通公司之託
    運單，並把附表三編號一、三、四寄件人欄則把寄件人偽填成「台灣通業」或「
    台通」，編號二、五則另加註「台通付」，而偽造不實之託運人資料之私文書，
    並在二份提單上就同一時間所收之同一批貨填寫不同之重量及運費，其中編號二
    、四、五部分，並交由辰○○在葉通公司的託運單上捏造不實之「通關稅金」、
    「特殊貨處理」等名目，每筆向惟欣公司加收一百元或一百五十元之費用，事後
    即將高價之葉通公司提單交予客戶以向客戶請款，而把低價之亞通公司提單繳向
    亞通公司報帳，並交與亞通公司運送，之後再由辰○○憑葉通公司之託運單持向
    鑫豐及惟欣公司收取貨款而據以行使，致生損害於鑫豐、惟欣及亞通等公司之利
    益，並向惟欣公司詐得三百五十元及向亞通公司詐得相當於三千五百二十五元差
    價之運送利益（附表一編號五未具起訴）。
六、壬○○、己○○另基於意圖為自己不法所有之概括犯意聯絡，於附表四所示之時
    間，推由己○○前去向位於彰化縣員林鎮之客戶「漢樵」（漢樵股份有限公司）
    、「兆達」（兆達實業股份有限公司）、「大葉」（大葉工業社）等公司收取託
    運貨品後，即由壬○○、己○○分別在亞通公司託運單之提單請款聯與到貨聯，
    填寫不同之重量及價格，再交丁○○再製作不實之出口提單明細日報表、對帳單
    ，交付亞通公司，其中於向兆達及漢樵公司收取附表示二請款聯欄所示之貨款後
    ，僅繳回到貨聯之貨款給亞通公司，而侵占其間之差價共二千七百零五元，而漢
    樵公司部分，則因為亞通公司即時發現而未遂（詳細之資料參見附表四）。嗣於
    八十九年七月間為亞通公司查知，壬○○等人始相繼離職。壬○○、丁○○、卯
    ○○、己○○於先後離職後，均一致轉進葉通公司任職。
七、案經亞通公司訴請台灣台中地方法院檢察署檢察官爰請台灣高等法院檢察署檢察
    長令轉臺灣彰化地方法院檢察署檢察官偵查起訴。
    理  由
一、訊之被告丙○○、辰○○、壬○○、卯○○、己○○等人均不否認所謂「蔡弘儒
    」或「台灣通業」均係與辰○○約定代為運送葉通公司轉手貨品之代稱，辰○○
    更坦承其係以高價向客戶招攬後，再低價報給亞通公司前去運送，賺取其中之差
    價，且其確向惟欣公司詐取不實之「通關稅」等費用之事實（見本院九十一年九
    月十九日、十一月二十三日筆錄），而壬○○、丁○○亦不否認當業務員把貨收
    回彰化站時，係由其二人負責稱重、批價，丁○○並應把託運單等相關資料存入
    電腦，製作報表、帳冊交與總公司，壬○○亦坦認彰化站之託運單最後係交由其
    負責彙整後，送交總公司等事實。惟其等均矢口否認涉有右揭犯行，被告丙○○
    辯稱：葉通公司雖係伊出錢所成立，但係交由辰○○在經營，伊於八十九年六月
    四日，即向亞通公司主管表明並辭職，並無損害亞通公司之意，且葉通公司係把
    貨品轉手給亞通公司運送，故葉通公司亦係亞通公司之客戶，並無不法意圖云云
    ；被告壬○○則辯說：葉通公司係丙○○與辰○○成立的，當時係丙○○要申辦
    公司，而借用伊之名義去辦理登記，伊實際上並未出資，只是掛名而已且台灣通
    業、蔡弘儒均係辰○○寄貨時要求使用之寄件人名稱，伊係為亞通公司的利益去
    承攬辰○○轉寄之貨品云云；被告丁○○亦辯稱：託運單是業務出去收貨寫的，
    伊只是事後依照託運單之記載來記帳云云；被告卯○○辯稱：託運單是公司叫伊
    寫的，是客戶給我資料寫的，蔡弘儒與台灣通業是辰○○與伊接洽所用的名稱云
    云；被告辰○○另辯稱：伊於八十九年四月中即已離職，並未做到月底，且伊是
    把貨轉交與亞通公司運送，賺取其間之差價，為使亞通公司無法查知，故使用台
    灣通業及蔡弘儒等名稱云云；被告己○○辯稱：公司叫伊去收貨，伊就把貨收回
    來，重量、批價均非伊所決定云云。惟查：
二、犯罪事實三、四部分
    被告丙○○、辰○○、壬○○、丁○○、卯○○、己○○等人此部分犯行，業據
    告訴人即亞通公司代表人辛○○指訴歷歷，核與證人即亞通公司彰化站職員庚○○、甲○○等人結證其等任職期間彰化站並無「台灣通業」、「蔡弘儒」等客戶
    ，但報表及託運單上卻有上開客戶之資料，庚○○更證說當時被告壬○○等人確
    有把客戶名稱改為「蔡泓儒」或「台灣通業」之情形，並向客戶收取較高之運費
    ，再低價報回公司以賺取差價等事實（九十二五月二十二日筆錄），證人即鑫豐
    公司承辦人乙○○、戊○○、惟欣公司承辦人子○○結證被告壬○○、卯○○係
    開亞通公司的車來收貨，但請款時卻以葉通公司名義請款等事實（見九十一年九
    月三十日、十月二十八日筆錄）大致相符，並有被告等人之人事資料、勞工保險
    被保險人投保資料表、葉通公司基本資料、董監事及經理人名單、離職申請單、
    亞通公司及葉通公司之託運單、犯罪事實三向鑫豐及惟欣公司請款之對帳單、服
    務費用明細列表、亞通公司八十九年五、六月分之報表各一份附卷可相佐證。
（一）被告辰○○並不否認其確有與丙○○、壬○○等人成立葉通公司，且當時係其
      負責葉通公司之經營，亦係其對外以葉通名義招攬業務後，再請卯○○、壬○○前去收貨，其向客戶報價較高，再轉手低價交給亞通公司託運以賺取差價，
      亦係其與壬○○、卯○○約定使用「台灣通業」、「蔡弘儒」等代稱，以免亞
      通公司查知等事實，僅辯說其自八十九年四月底之前即已離職，且其係把所招
      攬之業務轉手給亞通公司承運來賺取差價，並無違法云云。然查：依亞通公司
      所提之打卡單所示，被告辰○○直至八十九年四月二十九日仍有上班，而依卷
      附辰○○勞保資料之記載，辰○○在亞通公司之投保記錄係於八十九年五月四
      日退保，而離職申請書亦記載擬離職日期為八十九年四月三十日，有其薪資明
      細表、薪資發放清冊及離職申請書等附卷可稽，則其顯非於八十九年四月底前
      即已離開亞通公司，縱其於八十九年四月底前即已離開亞通公司之說詞為真，
      然其於離職後，又與當時尚任職於亞通公司之丙○○、壬○○、卯○○等人，
      對外共同以葉通名義爭奪原為亞通公司客戶之鑫豐、惟欣等公司之業務，致損
      害亞通公司之利益，依刑法第三十一條第一項規定之意旨，其亦無從脫免與丙○○等人共同成立背信之責；又查前述葉通公司於八十九年六月四日發予長安
      戊○○（實係鑫豐公司）之對帳單所示，葉通公司早在同年四月二十六日即已
      向鑫豐公司招攬業務，顯見其至晚在八十九年四月二十六日前，即已成立葉通
      公司而開始營運，亦足徵被告辰○○於離開亞通公司前，即已在外私設公司、
      經營與亞通公司相同之業務、爭奪亞通公司客戶而損害亞通公司利益等事實；
      而其亦自承確有以上述方式，與壬○○、許志榮等人共謀以「台灣通業」、「
      蔡弘儒」等名義在附表一、二之託運單偽造寄件客戶之名稱等事實，核與卯○○、壬○○等人之供詞大致相符，則其行使偽造私文書、業務上登載不實文書
      、詐欺、背信等犯行均堪認定。
（二）又被告丙○○亦不否認確有與辰○○等人於八十九年五月間，共同出資買下葉
      通公司，其並掛名為負責人，且其係在八十九年七月六日起離開亞通公司之事
      實，僅辯說葉通公司成立後，係交由辰○○實際負責經營，且伊於同年六月間
      ，立即向亞通公司主管提出辭呈，表明已另成立公司之事實，伊並無損害亞通
      公司之不法惡意云云，惟查：其與辰○○、壬○○等人所成立之葉通公司，係
      於八十九年五月五日正式向前台灣省政府建設廳完成變更登記而成立，有葉通
      公司之公司登記資料在卷可參，而公司之成立非一夕可成，必須經歷籌備期間
      ，則保守估計，其等至少於八十九年四月間即已開始籌設公司，此經對照卷附
      葉通公司於八十九年四月二十六日，業已向鑫豐公司承辦人戊○○招攬業務，
      並使用亞通公司之託運單（編號000000000），事後葉通公司於同年
      六月四日向鑫豐公司請款時，使用葉通公司之對帳單來請款（上開託運單及對
      帳單之寄件人均誤載為「長安」）之託運單及對帳單，其上之交易日期均載為
      八十九年四月二十六日，足見被告丙○○等業於八十九年四月間即成立葉通公
      司，並已開始營運無誤，則以丙○○於八十九年四月至七月六日間，尚任職於
      亞通公司，擔任台中站經理，負責亞通公司台中站業務之經營、管理而言，其
      竟在外私設葉通公司而擔任負責人，經營與亞通公司相同之業務而爭奪亞通公
      司之客戶等情以觀，其行為已違背其任務，並確已損害於亞通公司之利益無誤
      ；至其辯說葉通公司當時實係交由辰○○在管理，但以丙○○係實際出資之人
      ，並掛名為葉通公司之負責人，實際享受葉通公司營利之成果等情而言，其實
      無從卸免其責，況葉通公司成立後之初期，均係利用亞通公司之資源，更向亞
      通公司之客戶如鑫豐、惟欣、宏裕、漢樵等公司招攬業務，縱使丙○○並非彰
      化站之人員，但其當時任職於亞通公司台中站，而彰化站所承攬之貨物最後係
      送到台中站集中處理等情，其更難對葉通公司之行為表示毫不知情，是其前開
      所辯，實係為己卸責之詞，不值採信。
（三）再被告壬○○、丁○○亦不否認附表一、二之託運單中，收件員欄簽署「黃」
      、「松」、「黃Ｒ」者係壬○○所填寫，簽署「華」者係丁○○所填寫，且其
      二人當時負責計重、批價等工作，壬○○另須彙整託運單，丁○○則須把託運
      資料鍵入電腦並製成報表，壬○○並坦承其有同意丙○○用其名義掛名成立公
      司，且其係與辰○○約定，代其運送客戶交運之貨物，並在託運單上填載「台
      灣通業」、「蔡弘儒」之代稱等事實，然壬○○辯說：伊只是在葉通公司掛名
      ，並未出資，且辰○○係把其所承攬之業務轉手與亞通公司承運，辰○○亦係
      客戶，伊以亞通公司承攬其所交之業務，亦係為亞通公司營利，並無不法，且
      上開託運單之部分內容並非伊所填寫云云；丁○○則辯說：伊只負責把資料鍵
      入電腦，製成報表，其他的事情概不知情云云。惟查：依卷附葉通公司之登記
      資料所示，葉通公司於八十九年五月五日完成變更登記時，壬○○確列名為股
      東，雖其辯說僅係掛名，並未出資，然此並無從查證，縱其真係借名與當時尚
      任職於亞通公司台中站經理之丙○○成立葉通公司，則以其仍係亞通公司彰化
      站經理之身分而言，亦屬不妥，難謂未有損及亞通公司之利益之危險，況依卷
      附附表一、二之託運單所示，其於八十九年五、六月間，非但未積極招攬亞通
      公司之業務，反坐視丙○○、辰○○之葉通公司奪取亞通公司之客戶，更其其
      本人或派卯○○、己○○等人為辰○○處理葉通公司之業務，並在亞通公司之
      託運單上偽填或加註「台灣通業」、「蔡弘儒」等虛構之公司名稱或卯○○兒
      子之姓名，其行為更已對亞通公司造成實際之損害；又其雖辯說託運單之部分
      內容並非其所填寫云云，然當時亞通公司彰化站之託運單，最後必交由身任彰
      化站經理之被告審核、彙整，是縱該託運單之部分內容非其所填寫，亦係經其
     本人所核定，其當時若認有不實，亦應依職權及時處理，而非於案發後始來推
      卸其責，是其此之所辯，亦不足採為有利於其之認定。又被告丁○○當時係亞
      通公司彰化站之特別助理，負責稱重、批價、製作報表等工作，且其係被告壬○○之配偶，彰化站內之託運單，最後係交與壬○○及丁○○製作報表及帳冊
      ，則其對壬○○等人前開犯行應當知之甚詳，若非其與之同謀，壬○○等人實
      無從遂行其等之犯行，況附表二寄件人欄載為「台通」之託運單中，亦有由丁○○簽署者，更可佐證丁○○確有參與壬○○等人犯行進行。是被告壬○○、
      丁○○二人此部分之犯行亦堪認定。
（四）另被告己○○、卯○○亦坦認附表一、二中簽署「MOLY」者部分為伊所寫，被
      告卯○○則坦認八十九年五月九日「蔡泓儒」、五月二十六日「台灣通業」之
      託運單為伊填寫，卯○○更坦承「蔡泓儒」係其兒子之姓名，且係辰○○叫其
      收貨時，約定將寄件人寫成「台灣通業」、「蔡泓儒」，實際上之寄件人並非
      「台灣通業」或「蔡泓儒」等語，惟其二人亦否認涉有前開犯行，並辯說係為
      亞通公司之利益來承辦辰○○交付之貨品云云。然查：被告二人前自八十四年
      與八十八年起，即任職於亞通公司，其等對亞通公司之客戶當甚為熟知，則當
      辰○○通知其去向亞通公司的客戶收貨時，其豈會不知辰○○之用意？況附表
      一、二之託運單中，確查有被告二人填寫寄件人為「台灣通業」、「台通」、
      「蔡泓儒」之記錄，則若被告非與辰○○、壬○○等人同謀，其等去向客戶收
      貨後，豈會對寄件人為何人毫不知情，而須依照辰○○、壬○○之指示來填寫
      ？況「蔡泓儒」乃係被告卯○○兒子之姓名，卯○○怎會不知，竟將寄件人寫
      為自己之兒子，亦足張顯被告等人肆無忌憚之心態。則被告己○○、卯○○二
      人此部分犯行亦可認定。
三、犯罪事實五部分
    被告丙○○、辰○○、壬○○此部分偽造私文書、業務上文書登載不實後據以行
    使及詐欺取財、詐欺得利之犯罪事實，業據告訴人亞通公司代表人辛○○指述歷
    歷，核與證人乙○○、戊○○、子○○結證之情節大致相符，並有附表三之對帳
    單、託運單等附卷可相佐證。被告辰○○於本院審理時，亦坦認確有以上述方式
    ，高價向客戶招攬業務後，推由壬○○前去向客戶收貨，再低價轉交給亞通公司
    運送，其並以謊報「通關稅」、「特殊貨處理」等名目，詐騙惟欣公司運費，本
    院核對卷附附表三亞通公司及葉通公司之託運單後，發現葉通公司就附表三編號
    二、四、五之託運單上，確載有「通關稅」等名目，而加收一百元或一百五十元
    之費用，然實際運送之亞通公司的託運單上，並無「通關稅」等記載，顯見被告
    辰○○此之自白無誤。被告丙○○、壬○○雖否認其情，壬○○並辯說該等託運
    單之重量及運費並非其所填寫云云，然丙○○係葉通公司負責人，壬○○亦係葉
    通公司股東，並係實際前去向鑫豐、惟欣公司收貨、再分別填寫葉通公司及亞通
    公司託運單之人，而亞通公司之託運單最後更係交由其所核定、彙整，其本人亦
    在託運單上簽立署押無誤，則其等當無推諉不知之理，是丙○○、壬○○前開否
    認之詞，應係為己卸責之意，不足為採。其三人與丑○○就此部分之犯行，亦堪
    以認定。
四、犯罪事實六部分
    被告壬○○、己○○此部分之犯行，亦經亞通公司代表人辛○○指述明確，核與
    證人即漢樵公司承辦人癸○○、大葉工業社承辦人寅○○到庭結證基係交與亞通
    公司託運之過程無誤，並有附表四所示三筆託運單之各二紙、漢樵公司所提之亞
    通公司對帳單一份在卷可參，查該三筆託運單，均係由綽號「Ｍｏｌｙ」之被告
    己○○所前去收貨並填寫託運單無誤，而收貨之時間、寄件人、內容物、收件人
    及託運單編號等均相同，僅重量、運費有差異，以己○○係實際之收件人，壬○○係亞通公司彰化站之經理，係最後收回託運單、稱重、批價、並實際審核託運
    單之職務而言，其二人實均無從推諉不知，則其等於填載不實之運費後，將其間
    之差價侵吞入己，顯已成立業務侵占之犯行。是其二人此部分亦足資認定。
五、查被告丙○○、辰○○、壬○○、丁○○、卯○○、己○○於前述時間，分別擔
    任亞通公司台中站、桃園站、彰化站經理，丁○○係彰化站特別助理，卯○○、
    己○○則係彰化站之業務員，其等均係為亞通公司處理事務之人，亦係從事業務
    之人；又卷附託運單之「寄件人」處，係用供客戶填載，再交回承攬人，用以證
    明係由何人寄送，是其簽名，具有私文書之作用。是核被告丙○○、辰○○、壬○○就犯罪事實三、四所為，分別係犯刑法第二百十六條、第二百十條、第二百
    十五條之行使偽造私文書及業務上登載不實文書罪、同法第三百三十九條第二項
    詐欺得利罪、第三百四十二條第一項背信罪；丁○○、卯○○、己○○就犯罪事
    實四所為，係犯同法第二百十六條、第二百十條、第二百十六條之偽造文書罪、
    同法第三百四十二條第一項之背信罪；丙○○、辰○○、壬○○就犯罪事實五部
    分係另犯刑法第二百十六條、第二百十條、第二百十五條之行使偽造私文書與業
    務上登載不實文書罪及同法第三百三十九條第一項、第二項之詐欺取財與詐欺得
    利罪；被告壬○○、己○○就犯罪事實六部分另犯同法第二百十五條業務上文書
    登載不實罪及同法第三百三十六條第二項、第三項之業務侵占罪。其等就上開犯
    行，與未具起訴之丑○○間，有犯意之聯絡及行為之分擔，均為共同正犯；而其
    等就犯罪事實四部分，利用不知情之庚○○、甲○○為其遂行犯行，係間接正犯
    ；辰○○、卯○○於先行離職後，仍繼續與丙○○、壬○○等為亞通公司處理事
    務之人共同實施背信等罪，其二人於離職後仍應與丙○○、壬○○併論以背信罪
    。而被告等人先後數行使偽造私文書、業務上登載不實文書、背信、詐欺取財、
    詐欺得利等犯行，時間緊接、所犯構成要件相同，顯係基於概括犯意為之，均應
    依連續犯之規定論以一罪，並依法加重其刑。上開偽造「台灣通業」、「蔡弘儒
    」署押之行為，係偽造私文書之部分行為，而偽造私文書及業務上登載不實文書
    後持以行使，其偽造與登載不實行為已為行使之高度行為所吸收，均不另論處。
    又其上開犯行，均係為圖謀私利，皆有方法結果之牽連關係，丙○○、辰○○、
    丁○○、卯○○四人應從一重之行使偽造私文書罪處斷，壬○○、己○○二人則
    應從一重之業務侵占既遂罪處斷。公訴人於援引起訴法條時，雖僅起訴被告等人
    係犯刑法第三百三十六條第二項之業務侵占罪及同法第二百十六條、第二百十五
    條之行使業務登載不實文書罪，但其起訴事實業已泛指被告等人均係亞通公司員
    工，卻私下成立、經營葉通公司或替葉通公司處理業務，並有偽填「台灣通業」
    、「蔡弘儒」之情形，並認被告係以填具有價差之亞通及葉通公司託運單，以賺
    取價差等犯行，惟其起訴法條卻未援引背信、行使偽造私文書、詐欺取財、詐欺
    得利等法條，顯屬漏引或誤引，應予以補正；至附表三（即原起訴書附表一）編
    號五部分檢察官漏未起訴，惟此與起訴有罪部分有連續上或牽連上之裁判上一罪
    關係，本院自應併予審判；再公訴人雖認被告丙○○、辰○○、丁○○、卯○○
    等人亦涉犯業務侵占罪嫌，然依其等參與犯罪事實三、四、五之情形而言，其等
    實未有合法持有亞通公司財物之情事，自無易持有為所有可言，是其等此部分所
    涉，應係背信或詐欺等犯行，而非業務侵占，而犯罪事實六部分，依卷附託運單
    及其他事證而言，除被告壬○○、己○○足認有參與外，其餘之被告難認亦有涉
    案，是公訴人起訴丙○○、辰○○、丁○○、卯○○等人亦涉有業務侵占罪嫌，
    顯有誤會，然因其認此部分與起訴有罪之行使業務登載不實文書罪部分有牽連上
    之裁判上一罪關係，本院自不另為無罪之諭知。另壬○○於上述時間，因犯該等
    罪名，經獲判徒刑確定而執行完畢，有其前案資料查註紀錄表在卷可參，其於五
    年內再犯本件有期徒刑以上之罪，為累犯，應依法遞加其刑。爰分別審酌被告丙○○等人犯罪之動機、目的、方法、手段、品行、所生危害、所得利益，其等原
    均任職於亞通公司，卻不知本誠信原則為公司效力，反以上述方式，自營公司，
    再乘機爭奪告訴人公司之客戶，以謀取不法利益，其等之心態及做法均值非議，
    且其等犯後均不知坦認犯行，造成本案偵查困難，耗費司法資源，態度不佳等一
    切情狀，分別量處如主文所示之刑，丁○○、卯○○並諭知易科罰金之折算標準
    ，以示懲儆。附表一、二、三所示託運單上偽造之「蔡泓儒」、「蔡弘儒」、「
    台灣通業」、「台灣通業付」、「台通」、「台通付」等署押，應併依法宣告沒
    收。
據上論斷，應依刑事訴訟法第二百九十九條第一項前段、刑法第二十八條、第三十一
條第一項、第五十六條、第二百十六條、第二百十條、第二百十五條、第三百三十六
條第二項、第三項、第三百三十九條第一項、第二項、第三百四十二條第二項、第五
十五條、第四十七條、第四十一條第一項前段、第二百十九條、罰金罰鍰提高標準條
例第一條前段、第二條，判決如主文。
本案經檢察官唐道發到庭執行職務。
中      華      民      國      九十二      年      八    月  二十      日
                                臺灣彰化地方法院刑事第一庭
                                    法      官  葛  永  輝
右正本證明與原本無異。
如不服本判決，應於送達後十日內向本院提出上訴狀( 須附繕本 )。
告訴人或被害人對於判決如有不服具備理由請求檢察官上訴者，其上訴期間之計算係
以檢察官收受判決正本之日期為準。
                                    法院書記官  施  惠  卿
中      華      民      國      九十二      年      八    月  二十      日
刑法第二百十六條
行使第二百十條至第二百十五條之文書者，依偽造、變造文書或登載不實事項或使登
載不實事項之規定處斷。
刑法第二百十條
偽造、變造私文書，足以生損害於公眾或他人者，處五年以下有期徒刑。
刑法第二百十五條
從事業務之人，明知為不實之事項，而登載於其業務上作成之文書，足以生損害於公
眾或他人者，處三年以下有期徒刑、拘役或五百元以下罰金。
刑法第三百三十六條
對於公務上或因公益所持有之物，犯前條第一項之罪者，處一年以上七年以下有期徒
刑，得併科五千元以下罰金。
對於業務上所持有之物，犯前條第一項之罪者，處六月以上五年以下有期徒刑，得併
科三千元以下罰金。
前二項之未遂犯罰之。
刑法第三百三十九條
意圖為自己或第三人不法之所有，以詐術使人將本人或第三人之物交付者，處五年以
下有期徒刑、拘役或科或併科一千元以下罰金。
以前項方法得財產上不法之利益或使第三人得之者亦同。
前二項之未遂犯罰之。
刑法第三百四十二條
為他人處理事務，意圖為自己或第三人不法之利益或損害本人之利益，而為違背其任
務之行為，致生損害於本人之財產或其他利益者，處五年以下有期徒刑、拘役或科或
併科一千元以下罰金。
前項之未遂犯，罰之。


司法院資訊處製作；財團法人民間司法改革基金會備份。
